臺灣板橋地方法院民事判決　　　　　　　 94年度訴字第509號
原　　　告　甲○○
被　　　告　丙○○
兼　　　右
訴訟代理人　乙○○
上列當事人間請求返還借款事件，經本院於民國94年4 月21日言
詞辯論終結，判決如下：
    主  文
原告之訴駁回。
訴訟費用由原告負擔。
    事實及理由
一、原告主張：
  (一)被告之被繼承人武傳道與原告曾為同事，武傳道去世後，其
    妻蘇美枝（於民國92年10月5 日死亡）及子即被告乙○○、
    丙○○以住宅遭查封需錢解困為由，向原告借貸，言明月息
    三分以下，以兩個月為期。經多次借貸，第一批積欠新台幣
    （下同）1,100,000 元，有台灣高等法院78年度附民字第39
    3 號詐欺附帶民事訴訟事件和解筆錄可證。其後又以購買房
    屋為由，再借款415,000 元，亦有臺灣高等法院77年度附民
    字第596 號因詐欺附帶民事訴訟案件之和解筆錄為證。經久
    不還，訴訟至臺灣高等法院和解，分期歸還，但被告不履約
    ，直至84年10月14日始清償300,000 元，後於87年9 月間清
    償350,000 元，92年9 月間再清償200,000 元，合計清償
    850,000 元。迄今第一批借款尚欠本金250,000 元，利息分
    文未給。第二批尚欠本金415,000 元，利息亦未給付。
  (二)當初借款多用被告二人房屋所有權狀抵押，但後來發現被告
    乙○○名下房屋已過戶他人，而被告丙○○名下房屋所有權
    狀，遭被告以變更設定抵押金額為藉口而騙去未還。蘇美枝
    與被告二人於79年9 月21日具結同意歸還借款，迄今未履行
    。爰基於消費借貸法律關係，請求被告清償本金665,000 元
    及自75年10月15日、77年10月30日起至清償日止，按年息百
    分之五計算之利息。
二、被告則以：
  (一)緣被告之母蘇美枝曾於76年間先後向原告借款4 次，分別為
    75年10月17日借款372,000 元、75年12月22日借款200,000
    元，76年6 月19日借款60,000元、76年10月14日借款215,00
    0 元。惟因原告嗣於77年間對被告之母親蘇美枝提起刑事詐
    欺告訴，並同時提起臺灣高等法院77年度附民字第596 號刑
    事附帶民事訴訟，蘇美枝於77年10月18日與原告達成訴訟上
    和解，和解內容確認蘇美枝應償還原告之本金為415,000 元
    及自訴狀繕本送達翌日起至清償日止按年息百分之五計算之
    利息。嗣因蘇美枝未履行上開和解內容，又遭原告於78年間
    再提起刑事詐欺告訴，雙方再於78年6 月23日成立臺灣高等
    法院78年度附民字第393 號訴訟上和解，和解金額增為1,10
    0,000 元及自75年10月15日起至清償日止，按年息百分之五
    計算之利息。
  (二)惟於上開第二次訴訟上和解成立前之78年4 月19日，被告之
    母蘇美枝曾以發票人陳建仲、面額285,000 元支票交付原告
    以為清償，此有原告所出具予被告之收回借據之證明1 件可
    稽。
  (三)其後被告及蘇美枝均有陸續清償原告款項，直至84年10月14
    日，因被告、母親蘇美枝及蘇美枝之兄蘇美燦為能制止原告
    之濫訴及其所聲請之民事強制執行事件，終與原告達成和解
    ，由原告切結表示就蘇美枝與被告自76年10月間起積欠之債
    務結算為650,000 元，並確認先前之債務應予以失效（下稱
    系爭84年切結書）；被告並於該切結書立具之同時即清償原
    告300,000 元，餘款350,000 元再由被告繼續分期償還。
  (四)其間，原告仍不時以訴訟方式騷擾被告，被告及蘇美枝又再
    於86年9 月7 日與原告達成和解，由被告及蘇美枝再支付36
    6,215 元予原告後，由原告將相關債權憑證返還被告，且原
    告拋棄其餘請求，並不得再行訴訟或請求，此有86年9 月7
    日簽立之和解書及原告書立之清單可證，且原告於臺灣士林
    地方法院87年執字第3086號強制執行事件中，亦將該份86年
    9 月7 日和解書提呈於該院執行處，並有陳報狀足憑。至此
    ，被告已清償完畢，兩造間已無任何債權債務關係，且相關
    借據等債權憑證原本，原告均已交付被告取回，原告已無留
    存任何借據或所有權狀等債權憑據。然原告自立據後，仍不
    時騷擾被告及蘇美枝，並經常以濫訟或再以舊債務委請討債
    公司催討方式造成被告及蘇美枝之困擾。
三、兩造不爭執事實：
  (一)蘇美枝與原告於77年10月18日於台灣高等法院77年度附民字
    第596 號刑事附帶民事訴訟中達成訴訟上和解，和解內容為
    蘇美枝願給付原告415,000 元及自該案訴狀繕本送達日起至
    清償日止，按年息百分之五計算之利息。
  (二)蘇美枝與原告復於78年6 月23日在臺灣高等法院78年度附民
    字第393 號刑事附帶民事訴訟中達成訴訟上和解，和解內容
    為蘇美枝願給付原告1,100,000 元，及自75年10月15日起至
    清償日止，按年息百分之五計算之利息。
  (三)84年10月14日，原告與蘇美枝、被告二人簽立切結書（即系
    爭84年切結書），載明：蘇美枝及被告二人自76年10月共欠
    原告650,000 元，於84年10月14日償還原告300,000 元，餘
    款350,000 元自84年11月15日起按月償還原告一、二萬元，
    直至償還結束為止；而原告所持有之由蘇美枝、被告乙○○、被告丙○○所簽之切結書兩份、蘇美枝開立兩張支票
    ，分別為100,000 元及200,000 元、自75年起至84年止，
    由原告和蘇美枝、被告二人所成立之法院和解書、蘇美枝
    、被告乙○○、被告丙○○三人之債權憑證3 份，新民路
    71-15 、71-13 兩張所有權狀及借據5 張等文件，自雙方
    簽下此切結書起，原告必須將上開事項文件，自願作廢，並
    不得再提出上列之借款金額，以此切結書金額為準，並於蘇
    美枝、被告乙○○、被告丙○○償還剩餘之金額350,000 元
    結束，歸還蘇美枝、被告乙○○、被告丙○○上列事項文件
    。雙方不得就上列之事項及金額再提出民事及刑事之告訴。
    蘇美枝、被告乙○○、丙○○所欠原告自76年所借之金額一
    百餘萬元，自即日起自動失效，以此切結書之金額為償還實
    際款項等字樣，並有84年10月14日切結書影本1 件、及被告
    所提、為原告不爭執真正之由原告於84年10月14日出具收到
    被告等及蘇美枝清償300,000 元之收據影本1 件（見本院審
    理卷第34、35頁）在卷可證。
  (四)86年9 月7 日，原告與蘇美枝及被告二人就雙方所有債權債
    務關係，再度成立和解，和解內容為：蘇美枝及被告等同意
    給付原告366,215 元；原告同意將切結書1 件、本票2 紙、
    所有權狀1 件、借用權狀證明1 件、借條3 紙、借據收據1
    張，返還蘇美枝及被告等。並載明雙方於簽立該和解書時，
    均已就上開給付、返還事項同時履行完畢，不另給據；原告
    承諾爾後不得再對蘇美枝及被告等提出任何民事訴訟或請求
    ，否則原告願賠償蘇美枝及被告356,215 元；該和解書一式
    三份，由雙方各執一份，另一份送交臺灣士林地方法院民事
    執行處等情。其後原告確於同日出具陳報狀向臺灣士林地方
    法院民事執行處撤回強制執行，此有86年9 月7 日和解書1
    件、原告87年9 月7 日出具之退還文件清單1 紙及向臺灣士
    林地方法院陳報之陳報狀1 件等影本為證。
四、按和解有使當事人所拋棄之權利消滅及使當事人取得和解契
    約所訂明權利之效力，民法第737 條定有明文。經查：
  (一)被告之母蘇美枝與原告分別於77年10月18日、78年6 月23日
    ，在台灣高等法院77年度附民字第596 號、78年度附民字第
    393 號刑事附帶民事訴訟中達成訴訟上和解，和解內容分別
    為蘇美枝願給付原告415,000 元及自該案訴狀繕本送達日起
    至清償日止，按年息百分之五計算之利息；及蘇美枝願給付
    原告1,100,000 元，及自75年10月15日起至清償日止，按年
    息百分之五計算之利息等事實，為兩造不爭執，並有上開解
    筆錄影本2 件附卷可憑。被告雖抗辯蘇美枝當初借款之金額
    與上開2 份和解筆錄中蘇美枝所同意和解之金額不符等語，
    惟依民法第737 條：「和解有使當事人所拋棄之權利消滅及
    使當事人取得和解契約所訂明權利之效力」規定，自應以上
    開2 份和解筆錄所載之金額為準。被告該辯解，尚非足採。
  (二)原告雖提出蘇美枝、被告乙○○、丙○○三人於79年9 月21
    日晚間9 時在臺灣士林地方法院書立之切結書「影本」1 件
    （見本院審理卷第12頁），其內容記載：「具切結書人乙○○、丙○○、蘇美枝欠甲○○（即原告）先生債款一百一十
    萬元，願於每個月十五日，清償兩萬五千元整，自十月份開
    始償還，但十月十五日先償還四萬元整，其餘債款，就由每
    月十五日付兩萬五千元，分批清償甲○○債款。」，惟被告
    辯稱：兩造其後已另於84年10月14日簽立切結書（即系爭84
    年切結書）成立和解，確認蘇美枝及被告二人自76年10月起
    迄簽立該切結書止，所欠原告之債務金額為650,000 元，且
    雙方同意先前之債務應予以失效，原告所持有之由蘇美枝、
    被告乙○○、被告丙○○所簽之切結書兩份、蘇美枝開立兩
    張支票、法院和解書、暨債權憑證3 份及新民路71-15 、71
    -13 兩張所有權狀、借據5 張，自雙方簽下此切結書起，原
    告必須將上開事項文件，自願作廢，並不得再提出上列之借
    款金額，以此切結書金額為準，被告並當日清償300,000 元
    ，所餘35,000元則繼續按月分期清償等語，並當庭提出原告
    不爭執之系爭84年切結書「原本」1 件為證。況且，原告所
    提79年9 月21日被告二人及蘇美枝書立之切結書乃為影本，
    形式真正為被告否認，被告抗辯原告原本所持有之債權憑據
    原本，已於86年9 月7 日兩造和解時，由被告清償全部債務
    完畢後，原本原告均交由被告取回（容後詳述），原告無法
    提出79年9 月21日被告二人及蘇美枝書立切結書之原本，形
    式真正不能證明，其主張自無足採。基上，兩造既已於84年
    19 月14 日成立和解並簽立系爭84年切結書，原告同意就簽
    立系爭84年切結書當日之前由被告等或蘇美枝所簽立之切結
    書均作廢，依上開民法第737 條：「和解有使當事人所拋棄
    之權利消滅」規定，原告自不得再基於系爭84年切結書前之
    任何債權憑證（包括原告本件所提上開79年9 月21日被告二
    人及蘇美枝書立之切結書），再為請求。
  (三)被告抗辯兩造簽立系爭84年切結書後，原告仍不時以提出刑
    事告訴或訴訟方式騷擾被告，被告及蘇美枝又再於86年9 月
    7 日與原告達成和解，由被告及蘇美枝再支付366,215 元予
    原告，原告同時將相關債權憑證返還被告，雙方同時履行完
    畢，被告已全部清償完畢，原告並不得再行訴訟或請求，原
    告復向臺灣士林地方法院執行處具狀陳報因被告等及蘇美枝
    已全部清償完畢，而聲請撤回強制執行等情，業據其提出兩
    造間之刑事訴訟案件一覽表1 件、及原告不爭執真正之86年
    9 月7 日和解書1 件、退還文件清單1 件、向臺灣士林地方
    法院撤回87年執字第3086號強制執行事件之陳報狀1 件等影
    本為證。準此，被告抗辯已全部清償完畢，應堪憑採。原告
    主張被告尚積欠款項云云，委無足取。
五、綜上所述，被告抗辯業已清償完畢，為可採信。原告基於消
    費借貸返還請求權請求被告返還借款665,000 元及自75年10
    月15日、77年10月30日起至清償日止，按年息百分之五計算
    之利息，為無理由，應予駁回。
六、本案事證已臻明確，兩造其餘主張陳述及所提之證據，經審
    酌後認於本判決結果不生影響，爰不一一贅述，附此敘明。
七、結論：原告之訴為無理由，依民事訴訟法第78條，判決如主
    文。
中　　華　　民　　國　　94　　年　　5 　　月　　5 　　日
                  民事第一庭    法　官　陳翠琪
以上正本係照原本作成
如對本判決上訴，須於判決送達後20日內向本院提出上訴狀
中　　華　　民　　國　　94　　年　　5 　　月　　5 　　日
                                書記官　林進煌
